【裁判字號】    89,易,436
【裁判日期】    891020
【裁判案由】    詐欺等
【裁判全文】
臺灣高雄地方法院刑事判決                          八十九年度易字第四三六號
    公  訴  人  臺灣高雄地方法院檢察署檢察官
    被      告  戊○○
右列被告因詐欺等案件，經檢察官提起公訴（八十八年度偵字第一四三三八號），本
院判決如左：
    主  文
戊○○連續行使偽造私文書，足以生損害於他人，處有期徒刑肆月。
簽帳單上偽造之「Ｌｉｉ─Ｔｉｎｇ」之署押壹枚沒收。
    事  實
一、戊○○意圖為自己不法之所有，於民國八十八年三月初某日，在位於高雄市○○
    區○○街六十七號其任職之雅格飯店內，竊取同事丁○○所收受，置於飯店櫃台
    下鑰匙盒內之已離職同事甲○○向丙○○○○行股份有限公司（以下簡稱丙○○○○行）申請而寄至該處之信用卡一張得手，並隨即偽簽「Ｌｉｉ─Ｔｉｎｇ」
    之署名於信用卡上，復基於偽造私文書、行使偽造私文書及詐欺取財之概括犯意
    ，先於八十八年三月十二日一次、三月十四日二次，以預借現金之方式，自丙○○○○行之提款機內，分別詐領新台幣（下同）一萬元二次、五千元一次，共計
    三萬五千元得手後，再於八十八年三月十六日某時，持上開竊得甲○○之信用卡
    至高雄市尖美百貨公司刷卡消費，並偽簽「Ｌｉｉ─Ｔｉｎｇ」之署名於簽帳單
    上，偽造不實之私文書消費簽帳單並進而將之交付，主張其已收受商品之意思表
    示而行使之，使該特約商店之店員陷於錯誤，而交付戊○○所購買價值一萬七千
    六百八十元之商品，足生損害於甲○○及丙○○○○行。嗣甲○○於八十八年三
    月二十八日向丙○○○○行申辦掛失手續，始查覺上情。
二、案經丙○○○○行訴由臺灣高雄地方法院檢察署檢察官偵查起訴。
    理  由
一、訊據被告戊○○固坦承有於八十八年三月十二日持前開信用卡預借現金一萬元之
    事實不諱，惟矢口否認有何竊盜、偽造私文書及詐欺之犯行，辯稱：信用卡是甲○○交予伊，因甲○○聲稱上班無法外出，故託其代為提領，提領完己歸還信用
    卡，若非甲○○親自開卡，如何能提領現金云云。經查，（一）甲○○所申請之
    富邦商銀行信用卡係於八十八年三月十日寄至雅格飯店，此有記載八十八年三月
    十日妥投完畢之郵局傳真查詢國內各類掛號郵件查單附卷可稽，而甲○○於前開
    信用卡寄至飯店前即已離職，及該信用卡係由櫃檯人員丁○○收受後將之置放於
    櫃檯下鑰匙盒內等情，業據證人即信用卡申請人甲○○證稱在八十八年三月五、
    六日離職，於離職後在嘉義欣心內衣工作等語在卷，並經證人即雅格飯店櫃台人
    員丁○○證陳：「剛開始我不簽，因甲○○己離職，但我組長叫我簽收沒關係，
    收下後組長乙○○叫我簽收的信用卡信封放在鑰匙箱的下面，隔了二、三天後，
    該信封就不見了。放信用卡信封的地方是開放的，只有櫃人員及主管可進出，
    櫃放信件的地方，是在櫃內桌下放鑰匙盒的最下層，已靠近地面了，自櫃
    外無法伸手拿到」等語，及證人即雅格飯店組長乙○○證陳：「員工在離職前會
    到管理部拿離職單，正常手續是主管蓋好離職單後才可離職，但甲○○在填完離
    職單的隔天就不來上班了。因公司每個月七日領薪，公司當月七日也有薪資給
    甲○○，在甲○○確定有領到薪水後，在當月七日之後甲○○就有打電話到公司
    ，說她不來上班了。信件寄來公司後（指甲○○之信用卡），是由櫃人員簽收
    的，簽收信件是櫃人員的工作，公司每個人均知道有甲○○的信用卡寄到公司
    ，櫃人員簽收信件後，會放在櫃下面放鑰匙的地方，我有交代櫃人員打電
    話通知甲○○來領，但我未交代被告，因被告是上大夜班，我是白天班。只有櫃
    人員及主管才可進入櫃」等語屬實，是甲○○陳稱並未拿到上開信用卡等語
    ，應為實情至明。（二）本件信用卡自八十八年三月十二日起至十六日止共消費
    四筆，有信用卡客戶滯納消費款明細資料可稽，其中第一筆八十八年三月十二日
    預借現金一萬元，係被告提領，已據其自承在卷，足認信用卡為被告持有，被告
    雖辯稱信用卡已交還甲○○，為甲○○所否認，且無其他證據佐證甲○○持有該
    信用卡，已如前述，足認被告係唯一持過該信用卡借預現金之人，雖被告以前開
    情詞置辯，惟被告既與甲○○係同事關係，是其得知甲○○之出生年月日自非難
    事，而可輕易通過語音開卡手續後持有該信用卡刷卡消費及預借現金；且參酌被
    告所自承：「與甲○○僅係同事，並無往來，及在三月十二日上午甲○○原先是
    約我碰面將她離職單拿給我要我幫她繳回公司，但這一天她沒有將離職單交給我
    ，反而是到三月二十八日凌晨她才將離職單拿到公司交給我，在三月十二日碰面
    時她說她要上班沒時間，叫我幫她拿她的信用卡去預借現金，我就幫她預借一萬
    元，我過了二條街領完前後不到五分鐘的時間我就將信用卡及一萬交還給她了」
    等語以觀，被告與甲○○碰面之處距被告提款之處既僅隔二條街之遠，果若甲○○因工作忙無法親提領，豈會仍待原地等待被告返還信用卡，而不於交代被告提
    領後，隨即返回工作崗位之理，又被告既與甲○○無何往來，衡情甲○○理應會
    委託與其交情較深之同辦公室同事代勞，又何需捨近求遠，反叫與其無往來之被
    告提領，而與常情有違，是被告陳稱係受甲○○所委託而提領並己返還等語，非
    無疑義；況被告於八十八年三月十二日有持甲○○所有之信用卡以預借現金方式
    提領一萬元時，是時甲○○已在嘉義上班未曾返回高雄，業據甲○○陳有在卷，
    並有欣心股份有限公司出具之在職證明書及甲○○三月之上班考勤表各一紙附卷
    可憑，又而該信用卡除於八十八年三月十二日被預借現金一萬元外，尚緊接於同
    年月十四日各預借一萬元及五千元共二次，及十六日至高雄市尖美百貨公司刷卡
    消費，購得價值一萬七千百八十元之商品一次，有丙○○○○行信用卡客戶消費
    款明細資料及簽帳單各一紙在卷可稽，而甲○○之信用卡既僅被告曾持有過，已
    如前所述，且參以該簽帳單上之署押，告於本院審理時所書寫之字跡，以肉眼觀
    之，二者之筆跡顯係為同一人所為，是據此以認係被告均係所為，亦屬合理之推
    論；被告所辯，顯係卸責之詞，要無足採，本件事證已臻明確，被告犯行堪予認
    定。
二、核被告戊○○竊取甲○○之信用卡後，於信用卡上偽簽甲○○之英文署名後持之
    預借現金及刷卡消費等行為，係犯刑法第三百二十條第一項之竊盜罪、第二百十
    六條、第二百十條之行使偽造私文書罪、第三百三十九條第一項及第三百三十九
    條之二之詐欺取財罪。被告偽造署押為偽造私文書之階段行為，應為偽造私文書
    之犯行所吸收，又偽造私文書後，復持以行使，其偽造之低度行為應為行使之高
    度行為所吸收，均不另論罪，公訴人漏引本罪，容有未洽，惟與起訴部分係牽連
    犯之裁判上一罪關係，本院自得併予審理。再被告先後二次行使偽造私文書行為
    及四次詐欺取財等犯行，時間緊接，犯罪構成要件相同，顯係基於概括犯意反覆
    為之，應依連續犯規定各以一罪論，並加重其刑。另被告所犯上開三罪間，彼此
    間有方法結果之牽連關係，應依牽連犯之規定從一重之連續行使偽造私文書罪處
    斷。爰審酌被告為圖一己之私利，即恣意損及他權益，雖犯罪所得非鉅，惟犯後
    飾詞狡卸，未見悔意等一切情狀，量處如主文所示之刑，以資懲儆。簽帳單上偽
    造之「Ｌｉｉ─Ｔｉｎｇ」之署押一枚依刑法第二百十九條之規定，不問屬於犯
    人與否，併予沒收之。至前開丙○○○○行信用卡上之「Ｌｉｉ─Ｔｉｎｇ」之
    署押一枚，因該信用卡未扣案，且無證據證明尚屬存在，為免執行之困難，爰不
    併予宣告沒收，附此敘明。
據上論斷，應依刑事訴訟法第二百九十九條第一項前段、刑法第五十六條、第三百二
十條第一項、第二百十六條、第二百十條、第三百三十九條第一項、第五十五條、第
二百十九條，罰金罰鍰提高標準條例第一條前段，判決如主文。
本案經檢察官陳建和到庭執行職務。
中      華      民      國    八十九    年      十      月    二十      日
                                  臺灣高雄地方法院刑事第三庭
                                      審判長法  官    宋明中
                                            法  官    葉啟洲
                                            法  官    柯彩燕
右正本證明與原本無異。
如不服本判決，應於判決送達後十日內，向本院提出上訴狀。
                    書記官    楊真芬
中      華      民      國    八十九    年      十      月    二十四    日


司法院資訊處製作；財團法人民間司法改革基金會備份。
